Inventaris van de collectie J. de Witt Jz. [levensjaren 1618-1676], H. de Witt [geboren 1670], A. de Witt [levensjaren 1613-1653], 1584-1747
Nationaal Archief, Den Haag
Collectie Johan de Witt Johanszoon
Witt, de
oudste stuk - jongste stuk: 1584-1747
1223
84 inventarisnummer(s); 0,68 meter
Normale geschreven en gedrukte teksten. De Nederlandstalige stukken van vóór ca. 1700 zijn geschreven in het gotische cursiefschrift, met name in de oud-Hollandse klerkencursief.
Nationaal Archief, Den Haag
Witt, de; Witt Janszoon., Johan de (1618-1676); Witt Janszoon., Herbertina de (geb.,, 1670) Witt Janszoon, Abraham de (1613-1653)
Het archief bevat overwegend stukken over de diplomatieke activiteiten van deze neef van raadpensionaris Johan de Witt: verbalen als gedeputeerde der Staten-Generaal en brieven, verbalen en resoluties m.b.t. diens diverse ambassades. Verder zijn er enkele particuliere stukken: brieven van familieleden, testamenten e.d.
Archiefvorming
Geschiedenis van de archiefvormer
I. Algemeen
Het gaat hier over de naam- en tijdgenoot van de Raadpensionaris Johan de Witt. Zij zijn van vaders zijde verre neven. Hun betovergrootvaders waren broers, wier nazaten langer dan een eeuw te Dordrecht woonden.
bijlage A, of. Japikse in Nieuw Nederlands Biografisch Woordenboek, III. 1443-1470.
Ter onderscheiding nu van de beroemde Raadpensionaris Johan de Witt werd zijn naamgenoot en neef aangeduid met Johan de Witt Johanszoon, of Johan de Witt-raad, of oud-raad, dan wel geschreven De Wit
zie bijv, Lias Staten-Generaal no.5918, Alg.Rijks Archief.
of De With.
Het opschrift op de perkamente rug van de band, Inv.No.14, luidt "brieven van de Heer Ambassadeur De With".
Na de val van de Raadpensionaris is ook onze De Witt van het kussen geraakt, hij behoorde niet tot de Prinsgezinden.
vergelijk de ontvangen brief van Vivien, 1670, inv.no.70.
Hij zou de schrijver zijn geweest van een anonieme verhandeling waarin het gevoelen van de Staten van Holland tegen het noemen van de naam van de Prins in het Gebed onderschreven werd.
N.W. III, blz.1459 "Het Politiek Gebed. 1663"
Uit onze Johan de Witt (Johanszoon) stammen de Van der Heim's.
bijlage B.
Deze relatie verklaart hoe zijn papieren bij deze familie zijn gekomen. Ze zijn daar ongeveer twee eeuwen goed bewaard totdat bij twee schenkingen deze met andere, nog belangrijker stukken overgegeven zijn aan de Staat der Nederlanden, om ze te bewaren in het Algemeen Rijksarchief.
II. Verdere bijzonderheden omtrent Johan de Witt (1618-1676)
Behalve aan de Archiefstukken De Witt wat betreft de jaren 1664-1671 ontleen ik aan het artikel door de Heer Japikse in het Nieuw Nederlandsch Biografisch Woordenboek, ed. Blok en Molhuijsen, III, p. 1448-1459 de gegevens van Bijlage A - zulks in overeenstemming met Balen, M. De beschrijvinge van Dordrecht, 1677, daar aangehaald - en voornamelijk pag. 1458 nog de navolgende bijzonderheden.
Johan de Witt was een zoon van Johan en van Belia Stockmans, geboren te Dordrecht 15 October 1618, hij overleed aldaar 27 October 1676. Hij studeerde te Leiden en promoveerde in de rechten te Orleans 13 Juni 1641. In de volgende jaren zien we hem bekleed met verschillende functies:
1644/45 secretaris van het gezantschap dat tussen Zweden en Denemarken bemiddelde
Vervolgens in stedelijke functies:
1647/50 Raad der stad Dordrecht, 1656/57 schepen aldaar
1662 Raad van veertig.
En in landsfuncties:
1660/62 Gecommitteerde Raad van Zuid-Holland (zuiderkwartier).
Dedeputeerde door de Stad Dordrecht in de Staten van Holland.
1664/66 Vervolgens door deze Gedeputeerd ter Staten-Generaal der Verenigde Nederlanden. In deze periode is hij met anderen gedeputeerd geworden
1664 Naar Zeeland ter verbetering van de regeling der convooien, licenten en van de zuivering van zogenaamde binnenlandse paspoorten,
1665 naar de Admiraliteiten te Amsterdam, in het Noorder-kwartier en in Friesland betreffende de aanbouw van oorlogsschepen, (een gelijktijdige commissie van anderen naar Zeeland en Rotterdam
1665 en vervolgens naar Gelderland en Overijssel tot
1666 het toestaan en opbrengen van gelden voor de vloot.
In laatstgenoemde jaren eveneens met anderen
1665 naar Brandenburg, alsmede naar Nordhorn ter
1666 conferentie met de Bisschop van Munster.
1670/71 Als extra-ordinaris ambassadeur van de Staten-Generaal naar Denemarken, in aansluiting daarmee naar Dantzig en Polen. Dat heette "naar de Koning en de Republiek van Polen", wijl dit land zijn koningen koos.
1672 In de eerste helft van het rampjaar is hij gecommitteerde ten beleide. Wij vinden hem in de commissie die de opdracht had om na te gaan op welke wijze de Franse inval door onderwaterzetten van land te stuiten was.
Dit werd succesvol bereikt, zie Jhr. J.W. van Sypestein en J.P. de Bordes "De verdediging van Nederland in 1672-1673", Den Haag 1850, waarin dan ook de naam van onze Johan de Witt, raad van Dordrecht als commissielid is genoemd, zie Resolutie Staten van Holland, 1672, 13 April. Andere literatuur over hem zie Japikse, N.W. t.a.p.
Bijlagen A en B
Bijlage C
Geschiedenis van het archiefbeheer
De eerste schenking door de familie Van der Heim was in 1846 en wat toen door Mr. A.J. Van der Heim, griffier van de Tweede Kamer van de Staten-Generaa1 geschonken is, werd door de toenmalige Rijksarchivaris, de Heer Bakhuizen van den Brink beschreven in het Overzigt van het Nederlandse Rijksarchief, deel I, 1854, blz. 85v.
Hij noemt brieven van de Raadpensionaris De Witt, van de Pensionaris Vivien en van de agenten der Staten te Dantzig, Elseneur en Copenhagen, Pels, le Mair en Klingenberg. Men vatte dit laatste niet op als of Klingenberg ook agent van de Staten was. Hij en ook Garisius vertegenwoordigden Denemarken in Den Haag, zie Resolutie Staten van Holland 22.12.1666. De Witt trof hen te Copenhagen. Het zijn de nieuwe Inventaris Nos. 69, 70, 27, 21, 22 en 26.
De latere schenking, in 1886, is gedaan door de oudminister Hendrik Jacob baron van der Heim van Duivendijke, na het overlijden van zijn zoon Jhr. Anthonie Jacob van der Heim, de laatste generatie van zijn geslacht. De Nederlandse Staatscourant van 1887 II blz. 188 geeft een belangwekkende opsomming van de toenmaals overgedragen stukken.
Zie verder het Overzicht van het Familie Archief Van der Heim samengesteld door de Rijksarchivaris, Hoofd van de 3e Afdeling van het Algemeen Rijksarchief, Mr. B. van 't Hoff, 1947, Inv. derde Afd. No. 65.
Hetgeen in de inventaris voorkomt van Abraham de Witt en zijn verwanten is bij deze gelegenheid overgedragen. Toen Johan de Witt in 1676 overleed, leefden er nog rechtstreekse afstammelingen van zijn oom Abraham, zodat het voor de hand ligt om aan te nemen dat niet bij Johan maar bij een van zijn nazaten de hierbedoelde stukken terecht zijn gekomen.
zie over Abraham de Witt bijlagen A en C.
Deze stukken en nog andere, die de ambassade van Johan de Witt betroffen, waren tot dusverre onder de "Aanwinsten Van der Heim" geborgen: het merendeel der stukken welke toebehoord hebben aan De Witt, bevond zich in de portefeuilles van het Archief Van der Heim 39, 41, 42, 43 en een enkel stuk, een verbaal in No. 40.
Belangrijke correspondentie gericht
waaronder die verzonden door de personen genoemd in noot (7).
aan Johan de Witt en een aantal retroacta en acten van zijn ambassade naar Denemarken, Dantzig en Polen
en bijvoorbeeld ook een gelukwens met de geboorte van Herbertina (Inv. 77).
in 1670/71 waren later uit het archief Van der Heim gelicht, met het daarmee verbonden nadeel van een betrekkelijk willekeurige splitsing: zij bleken te berusten in No. 362 van het Legatie-archief op de 1ste Afdeling van het Algemeen Rijksarchief, een pak, onderverdeeld in twaalf omslagen. Zij droegen daar het opschrift "Brieven aan Johan de Witt en copiën van diplomatieke stukken." In overleg met het Hoofd dier Afdeling, de Rijksarchivaris Mr.H. Hardenberg is door opheffing van dit no. de gehele inhoud en dus ook de correspondentie herenigd met de overeenstemmende stukken van onze Johan de Witt. Immers zij waren oorspronkelijk bij hem geweest.
Bij de inventaris van het Legatie-archief en ook bij die van het archief Van der Heim zijn verwijzingen naar deze inventaris gevoegd.
Overigens is nog op te merken dat van een aantal nummers de inhoud deels
gedeeltelijk bestaat de inhoud van de nummers 26 en 33 uit het materiaal van het opgeheven No. 362. Het leek raadzaam melding te maken welke stukken het zijn die via 362 Legatie-archieven, blijkbaar uit het archief Van der Heim herkomstig zijn en de ambassadeur Johan de Witt toebehoord hebben.
of geheel
Verwezen wordt naar de als bijlage opgenomen index, opgesteld voor vroegere gebruikers van het Legatie-archief No. 362.
uit het opgeheven No. 362 Legatie-archief bestaat.
Aan een aantal tractaten en resolutiën van 1668-1673, samen zes stuks, in het archief van de Raadpensionaris Heinsius
Anthonie Heinsius, zie Bijlage B en de Inventaris van het Archief van de Raadpensionaris Heinsius door Mr. B. van 't Hoff, getypt, 1947.
vermeldt de betreffende Inventaris met een noot onder No. 2366, hun waarschijnlijke herkomst uit het archief Johan de Witt. Een en ander behoorde inderdaad wel ook onder de schenking van 1886
De verwerving van het archief
Het archief is door schenking verworven.
Aanwijzingen voor de gebruiker
Openbaarheidsbeperkingen
Volledig openbaar.
Materiële beperkingen
Het archief kent geen beperkingen voor het raadplegen van stukken als gevolg van slechte materiële staat.
Aanvraaginstructie
Openbare archiefstukken kunnen online worden aangevraagd en gereserveerd. U kunt dit ook via de terminals in de studiezaal van het Nationaal Archief doen. Om te kunnen reserveren dient u de volgende stappen te volgen:
Creëer een account of log in.
Selecteer in de archiefinventaris een archiefstuk.
Klik op ‘Reserveer’ en kies een tijdstip van inzage.
Verwant materiaal
Beschikbaarheid van kopieën
Inventarisnummers van dit archief zijn niet in kopievorm beschikbaar
Bijlagen
I. Index op de twaalf mappen houdende bij Johan de Witt ingekomen brieven, voorheen No. 362
Gebruikers van het thans opgeheven No. 362 Legatie-archief "Brieven aan Johan de Witt en copiën van diplomatieke stukken", geheten, kunnen de inhoud vinden bij de verzameling van stukken van Johan de Witt, neef van de Raadpensionaris, als na te melden.
Opgesteld gelijktijdig met de Inventaris der verzameling van stukken van Johan de Witt, neef van de Raadpensionaris.
Uit sommige stukken spreekt heel duidelijk hun verband met die waar bij zij thans gevoegd zijn.
1. Raadpensionaris Johan de Witt, 3 stukken 69
2. Hieronimus van Beverningh, 1 stuk 72
3. Jacob 1e Maire 16 stukken 21
4. A. Malapert 5 stukken 46
5. Philips Pels 43 stukken 27
6. Hendrik Gisius 10 stukken 61
7. Van der Voort 45 stukken 60
8. Pensionaris Vivien 2 stukken 70
9. Familieleden te Dordrecht 8 stukken 75
doch die van zijn echtgenote,van Beaumont: 73
van haar vader aan haar: 74
10. Verschillende personen Binnenland 11 stukken 68
11. Verschillende personen Buitenland 45
die uit Denemarken, w.o. Charisius, P. von Klingenberg 22
alsmede uit Polen 1670/71 32
II. Index op de verdere inhoud, zonder verdere onderverdeling
1. Resoluties van de Staten-Generaal vnl. betreffende de Deense Afrikaanse Comp. en tractaat met Denemarken, 1666. 26
2. ingekomen brief van R. Vzieszek 32
3. toespraak aan de Poolse Koningin 34
4. brieven van de Ambassadeur de Witt, 2 minuten 33
5. brieven van P. Pels aan de Staten-Generaal met bijlagen betreffende Polen/Rusland 44
6. Verzamelde stukken betreffende Polen; Pauselijke brieven aan de Poolse Koning en Koningin, 1671; 53
7. Request aan en brief van de Poolse Koning. 53
8. Gelukwens aan de Ambassadeur de Witt, met de geboorte van Nerbertina 77
9. Een recept voor excellente meede 58
Beschrijving van de series en archiefbestanddelen
- Johan de Witt, A.
  - Stukken betreffende zijn werkzaamheden als Gedeputeerde ter Staten-Generaal. 1664-1666, I.
    - Verbaal van Johan van Brakel, Johan de Witt, Boelens, Roijer en de Secretaris de Wildt, gedeputeerd door de Staten-Generaal naar de Staten van Zeeland, ter verbetering van de regeling der convooien, licenten en der zuivering der zogenaamde binnenlandse paspoorten, Minuut en Afschrift., 1664; 1-2; 1 band en 1 omslag
      Resolutie der Staten-Generaal 1664, 25 Juni.
      - Bestanddeel 1., 1
      - Bestanddeel 2., 2
    - Instructie der Staten-Generaal voor de Gedeputeerden Johan de Witt Johanszoon, Marinus van Crommen, Epeus van Glinstra, Willem Roijer, Johan Breeuws naar de collegiën ter admiraliteit te Amsterdam, in het Noorderkwartier en Friesland. Afschrift., 1665; 3; 1 stuk
      Zie de Resolutie der Staten-Generaal 26 Januari 1665.
    - Verbalen van de Gedeputeerden der Staten-Generaal: Johan de Witt Johanszoon, N. van Crommen, Ridder Epeus van Glinstra, W. Roijer, J. Dreeuws naar de Collegiën ter Admiraliteit te Amsterdam, in het Noorderkwartier en in Friesland;- en C. Burgh, G. Glas en Johan Kien naar de Collegiën ter Admiraliteit van de Maas en van Zeeland;- betreffend toezicht op de aanbouw van oorlogsschepen. Afschriften., 1665; 4-5; 1 band
      Zie resolutie Staten-Generaal 26 Januari 1665.
      - Bestanddeel 1., 4
      - Bestanddeel 2., 5
    - Verbaal der Gedeputeerden der Staten-Generaal Johan de Witt, Marinus van Crommen, Nicolaas Kanne naar de Staten van Gelderland en Overijssel, tot het toestaan en opbrengen van gelden voor de vloot. Afschrift., 1665; 6; 1 band
      of. Resolutie Staten-Generaal 9 April 1665; origineel in Staten-Generaal 7926, 7927.
    - Verbaal der Gedeputeerden der Staten-Generaal, Johan de Witt Johanszoon, Johan Kion en Eppo van Bootsma naar de Staten van Gelderland en van Overijssel inzake het aanzuiveren van achterstand in betaling van bereids toegestane gelden. Afschrift., 1666; 7; 1 omslag
      of. Resolutie Staten-Generaal 18 Maart 1666 genomen nadat de Raad van State in corps in haar vergadering verschenen was.
    - Verbaal van de Gedeputeerden der Staten-Generaal, Johan de Witt, (van) Pallan(d)t, Passenrode, ter conferentie te Noordhorn met de Bisschop van Munster over achterstallige contributiën en verdere zwarigheden over en weer. Afschrift., 1666; 8; 1 band
      of. Resolutie Staten-Generaal 28 Juni 1666; De Witt is 4 Juli 1666 benoemd in plaats van Rachfelt. Copie van Legatie-archief No. 357.
  - Stukken betreffende zijn Ambassade naar Denemarken, Dantzig en Polen. 1670-1671, II.
    - Algemeen, a.
      - Commissie van de Staten-Generaal voor Johan de Witt Johanszoon als ambassadeur-extraordinaris naar Polen en tevens naar de Stad Dantzig., 1670; 9; 1 charter
      - Instructies voor de Ambassade naar Denemarken, naar Polen en Dantzig met aan de opdracht verbonden acten van indemniteit en vervoergelegenheid, paspoorten., 1670; 10-12; 3 stuks
        Het 3e stuk is een afschrift, z.j. Verdere acten van indemniteit zie huishouding der Ambassade.
        - Bestanddeel 1., 10
        - Bestanddeel 2., 11
        - Bestanddeel 3., 12
      - Ingekomen brieven van de Staten-Generaal met bijlagen., 1670-1671; 13; 1 omslag
      - Register van brieven aan de Staten-Generaal., 1670, 1671; 14; 1 deel
        Op de rug van de perkamente band staat: brieven van dheer Ambassadeur de With.
      - Verbaal van Johan de Witt Johanszoon betreffende zijn ambassade naar Denemarken, naar Dantzig en Polen, gerapporteerd aan de Staten-Generaal. Minuut en Afschrift., 1671; 15; 2 banden
      - Resoluties der Staten-Generaal betreffende deze Ambassade. Afschriften., 1669-1671; 16; 1 omslag
      - Resoluties der Staten van Holland met betrekking tot de aanwijzing van Johan de Witt en voorts betreffend zijn ambassade naar Denemarken, Dantzig en Polen. Afschriften., 1669-1670-1671; 17; 1 omslag
      - Resolutie van de Gecommitteerde Raden der Staten van Holland betreffende de ambassade van Johan de Witt. Afschrift., 1671; 18; 1 stuk
      - Aantekeningen behelzende de titulatuur van vreemde vorsten. Afschrift., z.j.; 19; 2 stuks
    - Denemarken, b.
      - Ingekomen brieven van de Staten van Holland., 1670; 20; 2 stuks
      - Ingekomen brieven van Jacob Le Maire, Resident in Denemarken., 1670-1671; 21; 16 stuks
      - Ingekomen brieven en stukken van diverse personen., 1670; 22; 1 omslag
        Afzenders zijn:
        P. Charisius, Paul von Klingenberg, (Admiraal Curt Adelaer), William Davieson
      - Brieven aan de Staten Generaal van haar resident J. 1e Maire, in Denemarken. Afschriften., 1670; 23; 1 omslag
      - Brieven aan de Staten-Generaal van Koning Christiaan V van Denemarken en andere personen betreffende de ambassade van Johan de Witt. Afschriften., 1670; 24
        De andere afzenders zijn: Koningin Sophia Amalia, Prinses Ernestine, Prins George.
      - Minuten van uitgaande brieven., 1670; 25; 1 omslag
      - Retroacta betreffende Denemarken. Afschriften., 1666-1670; 26; 1 omslag
        De "Lista der (Deense) Königleiten Herren Ministerum" is via No. 39 Van der Heim; de stukken betreffende de pretense Deens-Afrikaanse Compagnie en een tractaat met Denemarken, 1666, via No. 362 Legatiearchief geinventariseerd, zie Inl.noot 12.
    - Dantzig, c.
      - Ingekomen brieven van Philips Pels, Commissaris der Verenigde Nederlanden te Dantzig., 1670-1671; 27; 43 stuks, 1 omslag
      - Ingekomen brieven en stukken van diverse personen, alsmede translaten., 1670; 28; 1 omslag
      - Minuten van memories en van uitgaande brieven aan diverse personen., 1670; 29; 1 omslag
        Brieven aan de Staten-Generaal zijn in No. 14.
      - Translaten der briefwisseling tussen de Stad Dantzig en de Commissaris der Staten, Pels respectievelijk Johan de Witt door de laatste verschaft aan de Koning van Polen., 1670; 30; 5 stuks
      - Retroacta betreffende Dantzig. Afschriften., 1584-1657; 31; 1 omslag
    - Polen, d.
      - Ingekomen brieven, alsmede translaten., 1670, 1671; 32; 1 omslag
        Afzenders zijn: Andreas Trebicky, Bilderberg, Octavio Fachery, Pair, en Remigianus Vzieszek.
      - Minuten van Memories en van uitgaande brieven., 1670, 1671; 33; 1 omslag
        Twee minuten van Oct. en Dec. 1670 bevonden zich in het No. 362 Legatie-archieven, zie inleiding noot 12.
        De Witt's uitgaande correspondentie aan de Staten-Generaal is in no. 14.
      - Toespraak van de Ambassadeur de Witt aan de Poolse Koningin., 1670; 34; 1 stuk
      - Retroacta betreffende Polen., 1653-1670; 35-44
        - Resolutie van de Staten-Generaal betreffende een te sluiten verdrag met Polen 1654, 35; 2 exemplaren.
          1 omslag
        - Res. St.v. Holl. betr. een tractaat tussen Polen en de St. Gen. Afschriften. 1653-1654, 36; 4 stuks, 1 omslag
        - Ingredienten tot een tractaat (alliancie defensive) met Polen (16 artikels). 1653-1654, 37; 4 exemplaren, 1 omslag
        - Calculatie der kosten van het onderhouden van 20 oorlogschepen. Afschrift. z.j., 38
          Is vermoedelijk opgesteld voor het No. 37, ontwerp van de alliancie defensive met Polen, 1653-1654.
        - Ingrediënten tot een tractaat (van alliantie, vriendschap en correspondentie) met Polen (11 artikelen). Afschrift. z.j., 39; 1 stuk
          De laatste halve bladzijde en datering mankeert.
        - Ontwerp- handelsverdrag met Polen (11 artikelen). Afschrift. 1656, 40; 1 stuk
        - Verdrag tussen Polen en de Republiek der Verenigde Nederlanden. Afschrift. 1656, 41; 1 stuk
        - Privileges en Constitutie van het Poolse rijk en de Koning Michael I, 58 blz, gedrukt, Warschau 1670, 42; 1 band
          Gedeeltelijk in het Pools en Latijn; voorzien van aantekeningen op blz. 8/9 en 18/19.
        - Briefwisseling tussen Michael, de nieuw gekozen koning van Polen en de Staten-Generaal. Afschriften. 1669-1670, 43; 1 omslag
        - Brieven aan de Staten-Generaal van haar Commissaris P. Pels te Dantzig, nopens Polen, met bijlagen. Afschriften. 1670, 44; 1 omslag
    - Werkzaamheden van de Ambassadeur De Witt op zijn terugreis, e.
      Hij reisde vanuit Warschau via Breslau, Leipzig, Gotha en Frankfort a/d Main, zie het verbaal, Dec. 1670-Febr. 1671. Inv. 15.
      - Ingekomen brieven., 1671; 45; 1 omslag
        Inleiding noot 13. De afzenders zijn:
        A. Bair, Daniel Reüsh, Ludolf, Schatt Gotschek, Strijkerien.
      - Ingekomen brieven van A. Malapert, Resident der Verenigde Nederlanden te Frankfort aan de Main., 1671; 46; 5 stuks
      - Translaat van brieven aan de Staten-Generaal van de "Verordnete Coopmans Altesten" en van de Raad der Stad Breslau betreffende handels en verkeersaangelegenheden., 1671; 47; 1 omslag
      - Translaat van brieven aan de Staten-Generaal van Ernst Hertog tot Saxen, betreffende de Gulikse successie., 1671; 48; 1 omslag
      - Notitie betreffende Saksen. Afschrift., zonder jaartal; 49; 1 stuk
    - Stukken in verband staande met de geëindigde Ambassade van Johan de Witt. 1671, f.
      - Minuut van een memorie en van een brief aan de Staten van Holland., (1671); 50; 1 stuk
      - Minuten van uitgaande brieven., 1671; 51; 1 omslag
        Geadresseerden zijn, de prokanselier en bisschop And. Olszowki; de Koning ven Polen Pair, kanselier van Litthuanie; H. Pinceci, secretaris van de Poolse koning; Dorffela, minister; Ruldner, secretaris van Thorn.
      - Ingekomen brief., 1671; 52; 1 stuk
        De afzender is Christianus V.H, Bratislasa, handtekening beschadigd.
      - Verzamelde diplomatieke stukken betreffende Polen, de Poolse Koning en Koningin, Michael en Eleonora. Afschriften., 1670-1672; 53
        Zie Inv. no. 15, het verbaal Oct. 1670 en volgende.
    - Huishouding van de Ambassade, g.
      - Credentie brieven, acten van indemniteit benevens een inventaris van stukken voor de Ambassadeur Johan de Witt. Afschriften., 1670; 54; 1 omslag
        Een andere acte van indemniteit is gegeven in aansluiting aan de instructies, zie aldaar, Inv. Nos. 10-12.
      - Acte van Indemniteit vanwege de Staten van Holland ten behoeve van Johan de Witt, gedesigneerd extraordinair ambassadeur van deze Staat., 1670; 55; 1 stuk
        De ondertekening is die van zijn schoonvader Beaumont.
      - Reglement op de vergoeding van daggelden, reis- en andere kosten voor de Ambassadeurs buitenslands volgens Resolutie der Staten-Generaal van Afschrift., 21 September 1667; 56; 2 stukken
      - Lijst van 's Lands meubelen etc. gebruikt door Johan de Witt, Johanszoon, Ambassadeur naar Denemarken en Polen., geen jaartal; 57; 1 stuk
      - Keukenrecept (excellenten goede mee)., 58; 1 stuk
      - Stukken betreffende het personeel van de Ambassade., 1670-1671; 59; 1 omslag
      - Correspondentie met bankiers., 60-62
        - Ingekomen brieven van Guil.Geo.van der Voort te Amsterdam. 1670, 1671, 60; 45 stuks, 1 omslag
        - Ingekomen brieven van Hendrik Gisius, te Dantzig. 1670 1671, 61; 10 stuks
        - Minuut van een brief aan Monsieur Freyer, te Breslau. 1672, 62; 1 stuk
          Zie Gisius, hiervoor.
      - Ingekomen rekeningen benevens een memorie van ontvangsten ten behoeve der armen., 1670; 63; 1 omslag
      - Declaraties van daggelden, reis- en andere kosten, ver diensten, enz. van Johan Boreel, Ambaasadeur naar Engeland 1667, en van de Ambassadeur De Groot. Afschriften., z. j.; 64; 2 stuks
        Blijkbaar gebruikt als voorbeelden voor De Witt's declaratie.
      - Stukken tot samenstelling en afwikkeling der declaratie van Johan de Witt, aangaande zijn ambassade naar Denemarken enz., 1670-1671; 65; 1 omslag
      - Vragen naar aanleiding van de ingediende declaratie van de Ambassadeur Johan de Witt., 1671; 66; 1 omslag
      - Resolutie der Staten-Generaal over de ingediende declaratie van de Ambassadeur Johan de Witt. Afschrift., 6 Juli (1671); 67; 1 stuk
  - Particuliere stukken, III.
    - Ingekomen brief van W. Comte d' Annesyne (?)., 1663; 68; 1 stuk
    - Ingekomen brieven van de Raadpensionaris Johan de Witt., 1670; 69; 3 stuks
    - Ingekomen brieven van de Pensionaris Nicolaas Vivien, te Dordrecht., 1670; 70; 2 stuks
      Zie de inleiding, noten 7 en 13.